【裁判字號】    97,易,1420
【裁判日期】    970911
【裁判案由】    違反毒品危害防制條例
【裁判全文】
臺灣彰化地方法院刑事判決              97年度易字第1420號
公  訴  人  臺灣彰化地方法院檢察署檢察官
被      告  甲○○
上列被告因違反毒品危害防制條例案件，經檢察官提起公訴（97
年度毒偵字第2591號），本院判決如下：
    主  文
甲○○施用第二級毒品，累犯，處有期徒刑伍月，如易科罰金，
以新臺幣壹仟元折算壹日。扣案之第二級毒品甲基安非他命壹包
（淨重零點公克）沒收銷燬之。
    犯罪事實
一、甲○○曾於民國94年間因連續施用第2 級毒品案件，經臺灣
    臺中地方法院以94年度易字第966 號刑事判決判處有期徒刑
    1 年，經上訴由臺灣高等法院臺中分院以94年度上易字第96
    7 號刑事判決駁回上訴確定；復因竊盜案件，經本院以94年
    度易字第915 號刑事判決判處有期徒刑10月，經上訴由臺灣
    高等法院臺中分院以94年度上易字第1627號刑事判決撤銷原
    審判決，改判處有期徒刑1 年確定，上開2 罪，經移送接續
    執行，於96年5 月30日因縮短刑期假釋出監並付保護管束，
    並於96年9 月17日保護管束期滿視為執行完畢。其前於89年
    間因施用毒品案件，經本院以89年度毒聲字第3024號裁定送
    勒戒處所觀察、勒戒後，認無繼續施用毒品之傾向，於89年
    7 月10日觀察、勒戒執行完畢釋放，且經臺灣彰化地方法院
    檢察署檢察官以89年度毒偵字第3207號為不起訴處分確定；
    復於前揭觀察、勒戒執行完畢釋放5 年內，於94年間因連續
    施用第2 級毒品案件，經臺灣臺中地方法院以94年度易字第
    966 號刑事判決判處有期徒刑1 年，經上訴由臺灣高等法院
    臺中分院於94年9 月21日以94年度上易字第967 號刑事判決
    駁回上訴確定。詎其不知悔改，明知甲基安非他命業經公告
    為毒品危害防制條例第2 條第2 項所列管之第2 級毒品，不
    得非法持有、施用，於前揭觀察、勒戒執行完畢釋放後5 年
    內，於94年間再犯施用毒品案件，經法院判處罪刑確定後，
    復另基於施用第2 級毒品甲基安非他命之犯意，於97年6 月
    14日中午12時30分，在其位於彰化縣社頭鄉舊社村南勢巷12
    之9 號住處內，將甲基安非他命以玻璃吸食器隔熱燒烤吸食
    煙霧之方式，施用第2 級毒品甲基安非他命1 次。嗣經警方
    於97年6 月14日晚上9 時15分，在彰化縣社頭鄉○○路○段
    727 號前臨檢查獲，並扣得其所有前揭施用甲基安非他命後
    所剩餘之第2 級毒品甲基安非他命1 包（淨重0.3 公克），
    且於同日晚上11時25分採尿送驗後，始知上情。
二、案經彰化縣警察局田中分局報請臺灣彰化地方法院檢察署檢
    察官偵查起訴。
    理  由
一、以下本案所引用被告以外之人於審判外之言詞或書面陳述，
    而不符合刑事訴訟法第15 9條之1至 第159 條之4 之規定者
    ，均經本院於審理時當庭直接提示而為合法之調查，檢察官
    及被告均同意作為證據，本院審酌前開證據作成或取得之狀
    況，均無非法或不當取證之情事，亦無顯不可信之情況，故
    認為適當而均得作為證據。是前開證據，依刑事訴訟法第15
    9 條之5 之規定，均具有證據能力，先予敘明。
二、訊據被告對其於上揭時、地，施用第2 級毒品甲基安非他命
    1 次之事實，於本院審理時（參見本院97年9 月10日審判筆
    錄）坦承不諱，且有扣案甲基安非他命1 包（淨重0.3 公克
    ），係被告於前揭犯罪事實欄一所示施用甲基安非他命後所
    剩餘等情，業據被告於本院審理中陳述明確。另查：
  (一)被告係於97年6 月14日晚上11時25分，經警方採集被告尿液
    送驗結果，呈甲基安非他命陽性反應，此有詮昕科技股份有
    限公司97年7 月2 日報告編號00000000號濫用藥物尿液檢驗
    報告及委託檢驗尿液代號與真實姓名對照認證單各1 份（參
    見偵查卷宗第16頁、第36頁）附卷可參，足見被告確有施用
    第2 級毒品甲基安非他命之事實，應可認定。
  (二)按純甲基安非他命之游離基為無色或淡黃色之油狀物，具輕
    微腥味、胺臭，而實際上甲基安非他命多以鹽酸鹽或硫酸鹽
    存在，形成白色、微帶苦味之結晶性粉末或似冰糖之片狀結
    晶，該結晶極易溶於水或酒精，目前國內發現的均為甲基安
    非他命之鹽酸鹽，可以口服、鼻吸、煙吸或注射等方式施用
    等語，亦經行政院衛生署管制藥品管理局93年2 月9 日管宣
    字第0930001092號函載明明確。另毒品施用後於尿液、血液
    中可檢出之最大時限，與施用劑量、施用頻率、施用方式、
    施用者飲水量之多寡、個人體質、檢體收集時間點及所用檢
    測方法之靈敏度等因素有關，因個案而異，一般於尿液中可
    檢出之最大時限，古柯鹼為施用後1 至4 天、海洛因為2 至
    4 天、嗎啡為2 至4 天、大麻為1 至10天、安非他命為1 至
    4 天、甲基安非他命為1 至5 天、MDMA為1 至4 天、MDA 為
    1 至4 天、Ketamine為2 至4 天等語，業經行政院衛生署管
    制藥品管理局92年7 月23日管檢字第0920005609號函載明明
    確。是依上開說明，佐以被告前揭尿液檢驗報告，被告自白
    於前揭時間，有施用第2 級毒品甲基安非他命1 次等語，核
    與前揭事證相符，應堪採信。
  (三)施用第1 、2 級毒品為犯罪行為，毒品危害防制條例第10條
    定有處罰明文。故施用第1 、2 級毒品者，依前揭規定本應
    科以刑罰。惟基於刑事政策，對合於一定條件之施用者，則
    依同條例第20條、第23條之規定，施以觀察、勒戒及強制戒
    治之保安處分。毒品危害防制條例於92年7 月9 日修正公布
    ，自93年1 月9 日施行，其中第20條、第23條將施用毒品之
    刑事處遇程序，區分為「初犯」及「5 年內再犯」、「5 年
    後再犯」。依其立法理由之說明：「初犯」，經觀察、勒戒
    或強制戒治後，應為不起訴處分或不付審理之裁定；經觀察
    、勒戒或強制戒治執行完畢釋放後，「5 年內再犯」者，因
    其再犯率甚高，原實施之觀察、勒戒及強制戒治既已無法收
    其實效，爰依法追訴或裁定交付審理。至於經觀察、勒戒或
    強制戒治執行完畢釋放後，「5 年後再犯」者，前所實施之
    觀察、勒戒或強制戒治已足以遮斷其施用毒品之毒癮，為期
    自新及協助其斷除毒癮，仍適用「初犯」規定，先經觀察、
    勒戒或強制戒治之程序。從而依修正後之規定，僅限於「初
    犯」及「5 年後再犯」二種情形，始應先經觀察、勒戒或強
    制戒治程序。倘被告於5 年內已再犯，經依法追訴處罰，縱
    其第3 次（或第3 次以上）再度施用毒品之時間，在初犯經
    觀察、勒戒或強制戒治執行完畢釋放5 年以後，已不合於「
    5 年後再犯」之規定，且因已於「5 年內再犯」，顯見其再
    犯率甚高，原實施觀察、勒戒或強制戒治，已無法收其實效
    ，即應依該條例第10條處罰（最高法院95年度第7 次刑事庭
    會議決議要旨參照）。經查，被告前於89年間因施用毒品案
    件，經本院以89年度毒聲字第3024號裁定送勒戒處所觀察、
    勒戒後，認無繼續施用毒品之傾向，於89年7 月10日觀察、
    勒戒執行完畢釋放，且經臺灣彰化地方法院檢察署檢察官以
    89年度毒偵字第3207號為不起訴處分確定；復於前揭觀察、
    勒戒執行完畢釋放5 年內，於94年間因連續施用第2 級毒品
    案件，經臺灣臺中地方法院以94年度易字第966 號刑事判決
    判處有期徒刑1 年，經上訴由臺灣高等法院臺中分院於94年
    9 月21日以94年度上易字第967 號刑事判決駁回上訴確定等
    情之事實，此有臺灣高等法院被告前案紀錄表、臺灣彰化地
    方法院檢察署刑案資料查註紀錄表各1 份附卷可參。被告前
    既曾因施用毒品案件，經觀察、勒戒後，復於觀察、勒戒執
    行完畢釋放後5 年內，再犯施用毒品罪，且經法院判處罪刑
    ，嗣後業經確定，被告於犯罪事實欄一所示時間再度施用甲
    基安非他命之犯行等情，即非屬毒品危害防制條例第20條第
    3 項所定「5 年後再犯」之情形，檢察官逕行起訴，要無不
    合。依前開說明，本案被告上開所為，係於上揭觀察、勒戒
    執行完畢釋放後5 年內，再犯施用毒品罪，且經法院判處罪
    刑後，再度犯本案之毒品危害防制條例第10條第2 項施用第
    2 級毒品罪，本案事證明確，被告上開犯行，洵堪認定。
三、按甲基安非他命為毒品危害防制條例第2 條第2 項第2 款所
    明定之第2 級毒品。核被告所為，係犯同條例第10條第2 項
    之施用第2 級毒品罪。被告持有第2 級毒品進而施用，持有
    之低度行為為施用之高度行為所吸收，不另論持有毒品之罪
    。另查，被告曾於94年間因連續施用第2 級毒品案件，經臺
    灣臺中地方法院以94年度易字第966 號刑事判決判處有期徒
    刑1 年，經上訴由臺灣高等法院臺中分院以94年度上易字第
    967 號刑事判決駁回上訴確定；復因竊盜案件，經本院以94
    年度易字第915 號刑事判決判處有期徒刑10月，經上訴由臺
    灣高等法院臺中分院以94年度上易字第1627號刑事判決撤銷
    原審判決，改判處有期徒刑1 年確定，上開2 罪，經移送接
    續執行，於96年5 月30日因縮短刑期假釋出監並付保護管束
    ，並於96年9 月17日保護管束期滿視為執行完畢等情，此有
    臺灣高等法院被告前案紀錄表、臺灣彰化地方法院檢察署刑
    案資料查註紀錄表各1 份存卷可考，其於5 年內故意再犯本
    案有期徒刑以上之罪，應依刑法第47條第1 項之規定，論以
    累犯，並加重其刑。爰審酌被告前因施用毒品案件經觀察、
    勒戒執行完畢釋放後，仍未能徹底戒絕毒品，復犯本案施用
    毒品罪，顯見其無戒毒悔改之意，惟念其施用毒品乃自戕一
    己之身體健康，尚未對他人造成危害，且犯後已坦承犯行，
    態度良好等一切情狀，量處如主文所示之刑，並諭知易科罰
    金之折算標準。扣案之甲基安非他命1 包（淨重0.3 公克）
    ，且該包裝甲基安非他命之塑膠袋，業已無法與毒品析離，
    亦經法務部調查局以93年3 月19日調科壹字第09300113060
    號函釋明確，均屬違禁物，不問是否屬於犯人所有與否，依
    毒品危害防制條例第18條第1 項前段規定，併予宣告沒收銷
    燬之。又鑑定耗損之毒品，既已滅失，即無庸併予宣告沒收
    銷燬，附此敘明。
據上論斷，應依刑事訴訟法第299 條第1 項前段，毒品危害防制
條例第10條第2 項、第18條第1 項前段，刑法第11條、第47條第
1 項、第41條第1 項前段，判決如主文。
本案經檢察官謝雨青到庭執行職務。
中    華    民    國    97    年    9     月    11    日
                  刑事第八庭      法  官  唐中興
以上正本證明與原本無異。
如不服本判決，應於判決送達後10日內，向本院提出上訴書狀，
上訴書狀應「敘述具體上訴理由」，並按他造當事人之人數附繕
本。「切勿逕送上級法院」。
中    華    民    國    97    年    9     月    11    日
                                  書記官  吳政
【附錄本案判決論罪科刑法條全文】：
毒品危害防制條例第10條
施用第1級毒品者，處6月以上5年以下有期徒刑。
施用第2級毒品者，處3年以下有期徒刑。


司法院資訊處製作；財團法人民間司法改革基金會備份。
